臺灣高等法院花蓮分院民事判決
上　訴　人　昭陽建設股份有限公司
法定代理人　乙○○
訴訟代理人　盛枝芬律師
上　訴　人　戊○○
訴訟代理人　林武順律師
上列當事人間請求確認債權不存在等事件，上訴人對於台灣台東
地方法院中華民國84年9月18日（84年度訴字第19號）第一審判
決各自就本訴及反訴部分提起上訴，經判決後，由最高法院第2
次發回更審，本院於94年7月21日言詞辯論終結，判決如下：
    主  文
原判決關於命上訴人昭陽建設股份有限公司給付及駁回其在第一
審之訴部分暨訴訟費用之裁判，除確定部分外均廢棄。
右廢棄部分，上訴人戊○○在第一審之反訴及其假執行之聲請駁
回。
確認上訴人戊○○持有上訴人昭陽建設股份有限公司簽發，付款
人台灣中小企業銀行台東分行第七七八０一七號，發票日八十三
年十一月十日面額新台幣一千五百萬元支票、票據債權不存在。
上訴人戊○○之上訴駁回。
第一、二審及發回前第三審訴訟費用，除確定部分外，均由上訴
人戊○○負擔。
    事  實
甲、上訴人昭陽建設股份有限公司（以下簡稱昭陽公司）方面：
　一、聲明：如主文所示。
　二、陳述：除與原判決記載相同者予以引用外，補稱：
　　(一)按和解有使當事人所拋棄之權利消滅及使當事人取得和解
  　　書契約所明訂權利之效力，民法第737條定有明文。故和
      解所創設之新權利義務兩造均應遵守，至於原有之權利義
      務關係，即因和解而消滅。依雙方91年6月11日協議書第4
      條約定：「甲乙雙方人員就第3項分配款領取後，未受分
      配款部分債權全部消滅，雙方爾後不得互為任何權利主張
      」。依91年6月11日和解書，甲方（包括貫申公司、昭陽
      公司、李榮義、李榮輝、張文欽）、乙方（黃美、戊○○
      、陳宗生）就台東地院民事執行處84年度執字第1320號強
      制執行案件可分配款8千3百28萬8千3百75元，同意分配如
      下：
      1人員可分得4千8百64萬4千1百88元。
      2方人員可分得3千4百64萬4千1百87元。
      雙方應各自撤回相關訴訟，未受償債權拋棄。依上開和解
      內容，足證本件上訴人戊○○票據權利已不存在，而其反
      訴，亦顯然欠缺權利保護必要，應予駁回，此與該訴訟有
    　無撤回、是否生撤回效果無關。
　　(二)依協議書第一條明確記載「一甲方全權委託丁○○先生，
　　　乙方全權委託丙○○先生代理洽談執行案款分配及息訟和
　　　解事宜，甲、乙雙方之代理人均有受特別委任，包括和解
  　　、和解債權金額之決定，未受償債權之拋棄、台東地方法
    　院民事執行處84年度執字第1320等號執行事件分配款之和
      解、案款之領取及一切民事訴訟之撤回權。」（證1）已
      明示雙方代理人係受特別委任簽訂。6.之協議書是經
      黃美、陳宗生、戊○○等人之書面授權，由丙○○代理所
      簽立，上訴人戊○○就6.協議書應負授權人之責任。
    (三)上訴人戊○○不但參與協商和解，並且曾向法院具狀表明
      和解之意：91年5月31日被告黃美、戊○○共同具狀向地
      院民事庭聲請：「．．．爰依法定期間提出抗告，惟因目
      前與各債權人洽談和解事宜中．．．。」已明示雙方積極
      和解之過程〔證3〕。
　　(四)上訴人戊○○不但知悉和解，且於貫申公司履行和解約定
　　　撤回訴訟之同時，立即向　鈞院具狀領取確定證明書：貫
　　　申公司因為履行6.和解協議而於7.９遞狀撤回　鈞
　　　院91年度重上更(一)字第11號分配表異議之訴對上訴人戊○
　　　○等人之上訴〔證4〕，　鈞院撤回之通知於7.中午
  　　送達予戊○○，然戊○○於7.即與黃美、陳宗生共同
    　具狀聲請發給確定證明書〔證5〕，隨即於7.到院領
      取確定證明書〔證6〕，更可證上訴人戊○○授權丙○○
      和解，故而戊○○得於收到　鈞院通知貫申公司撤回上訴
      前，即事先知悉，並自行先具狀聲請核發確定證明。
　　(五)本案系爭支票債權已包含於6.之協議書內，該支票債
　　　權已因和解而消滅：丙○○於台灣台東地方法院92年度訴
  　　字第125號案12.１０證述6.５雙方協商之第2份草約是陳
      福寧律師傳真由丙○○自己修改後再傳真給陳律師〔證7
      〕，草約第六條第(一)項第2、3款丙○○親筆修改加上本案
      前審案號「91年度重上更(一)字第9號第二審之上訴」字樣
     〔證8〕，丙○○最後並修正成和解內容，如未受委託，何
      能知悉戊○○案之案號？更何況戊○○曾親自參與洽商！
      故6.之和解內容包括本案訟爭之支票債權，丙○○
      12.於　鈞院陳述和解時，宣稱沒有包括本件債權，與協
      議書第6條之(一)第2項不符，顯然是說謊！何況協議書第6
      條之(一)第2項（參證一第2頁）明確記載雙方應撤回之訴訟
      為「2.花蓮高分院昭陽建設公司戊○○、蕭林麗卿間請求
      確認債權不存在事件（91年度重上更(一)字第9號第一審起
      訴及第二審之上訴）」等字樣，如此明確，實毋庸贅。
　　(六)上訴人昭陽公司於台灣台東地方法院92年度訴字第125 號
      案中，對黃美及上訴人戊○○以6.已達成和解協議為
      由，提起債務人異議之訴，台灣台東地方法院亦判決確認
      6.協議書之效力，該判決主文就戊○○支票之債權因
      上訴人聲明之範圍而未論及，然判決理由已肯認明黃美
      、戊○○及陳宗生受分配之金額，同依6.協議內容定
      之「1.依系爭協議書第3條第2款約定，乙方人員即被告黃
      美等人可分得3千4百64萬4千1百87元，扣除陳勝德分配款
      1千8百46萬5千7百46六元，則被告黃美等3人只能分得1千
      6百17萬8千4百11元。」，並據此計算黃美受分配之比例
      〔參證9第18、19頁第(三)-1、2項〕。故戊○○本案票據上
      之權利已因和解而消滅。
　三、證據：援用原審提出之證據，另提出協議書、原審法院92
  　　年度訴字第125號債務人異議之訴事件準備程序筆錄2件為
      證。
乙、上訴人戊○○方面：
　一、聲明：
    (一)、本訴部分：
    　(一)駁回上訴人昭陽建設股份有限公司之上訴。
    　(二)本訴部分歷審訴訟費用均由上訴人昭陽建設股份有限公
      　司負擔。
  　(二)、反訴部分：
 　　　(1)原判決關於駁回上訴人戊○○後開第2項之訴部分，
　　　　 及命上訴人戊○○負擔反訴訴訟費用之裁判均廢棄。
       (2)被上訴人昭陽建設股份有限公司應再給付上訴人陳智
         隆以新台幣1千5百萬元為本金計算，自民國83年10月
         11日起至民國84年3月8日止，按週年利率6%計算之利
         息。
       (3)前開第2項聲明部分請依職權宣告假執行。
　二、陳述：除與原判決記載相同者予以引用外，補稱：
　　(一)、查上訴人戊○○確實有支付相當之對價始取得系爭支票
  　　　乙節，業於第一審提出彰化商業銀行花蓮分行存摺（有
   　 　83年3月18日支出5百萬元之記錄可考），及花蓮市第一
        信用合作社中山分社所簽發，以台灣銀行花蓮分行擔任
        付款人之面額2千萬元支票影本為證，絕非被上訴人昭
        陽建設股份有限公司所稱可於事後臨訟拼湊而成。從而
        ，縱依本件最高法院判決前次發回意旨所為指摘，上訴
        人昭陽公司亦無從解免其應負之票據責任。
　　(二)、上訴人昭陽公司就本件相關事實，曾對上訴人戊○○及
　　　　蕭林麗卿、陳勝德、黃美等人提起刑事詐欺及偽造文書
  　　　之自訴，主張其受詐騙而設定抵押權及簽發交付連同本
　　　　件系爭支票在內之4張支票，其後該抵押權及債權又讓
　　　　與戊○○，並認本件上訴人戊○○涉有偽造文書及詐欺
  　　　罪嫌。惟該刑事案件經法院詳盡審理結果，認定上訴人
    　　戊○○確有該債權（包括本件系爭支票債權），而諭知
      　無罪判決確定（按其中黃美部分，雖經　鈞院87年度易
        字第92號刑事判決認定不構成詐欺，但構成偽造文書罪
        ，惟經　鈞院准予再審後，改以89度再字第1號刑事判
        決，維持第一審全部無罪之判決），此有該刑事判決足
        憑。依該刑事確定判決所載，本件上訴人戊○○確有系
        爭支票債權，而蕭林麗卿確已委託授權陳勝德全權處理
        ，爰引用該判決所為之認定，並請　鈞院准予調閱該案
        件卷宗參閱全部卷證，不容上訴人昭陽公司一再曲解事
        實。茲上訴人戊○○既合法且有對價關係取得系爭支票
        ，自得依法行使票據權利。
　　(三)、按「僅由調處爭議之第三人以書狀向法院陳明當事人已
  　　　成立和解者，不生撤回或上訴之效果，其訴訟關係不能
    　　因此終結。」最高法院上字第935號判例著有明文。又
      　依司法院1.（72）廳民三字第0071號函復台高院，
        就法律問題：「甲對乙起訴在第一審受敗訴之判決，提
        起第二審上訴，繫屬中，復在另案言詞辯論或準備程序
        中，與乙成立訴訟上和解，表示同意撤回前案上訴，為
        和解條件之一，此項和解條件在法律上效果如何？」研
        究意見為：「一上訴人於終局判決前，得將上訴撤回，
        民事訴訟法第459條第1項定有明文。而撤回上訴係當事
        人於提起上訴後，以終結訴訟為目的之訴訟上一方之法
        律行為，固只須對於上訴法院表示撤回之意思即生效果
        （參照最高法院47年台聲字第109號判例），惟此項撤
        回上訴意思之表示，依同法條第4項準用第262條第2項
        之規定，應以書狀為之，但在言詞辯論時，得以言詞為
        之。可知撤回上訴之一般要件為：(1)時間須在提起上訴
        後，終局判決前；(2)行為人須為上訴人；(3)方法須為以
        書狀或於言詞辯論時，以言詞表明其撤回上訴之意思；
        (4)表示之對象須為向上訴法院表示撤回。二本題上訴人
        甲在另案言詞辯論或準備程序中，與被上訴人乙成立訴
        訟上和解，表示同意撤回前案上訴，為和解條件之一。
        如甲並未依法定方式，以書狀或言詞向上訴法院表示撤
        回上訴之意思，前案之上訴尚不發生撤回之效果。」查
        本件訴外人甲○○於前審向　鈞院提出陳情書，陳稱兩
        造應撤回本件之起訴及上訴，並提出所謂協議書為憑。
        惟該協議書之簽訂並未經上訴人戊○○之授權，上訴人
        戊○○更未出具授與特別代理權之委任狀（此一事實，
        業經　鈞院原審查明），原本即未生效力。再者，本件
        上訴人（即第一審之起訴原告）昭陽公司法定代理人乙
        ○○亦未授權簽署該協議書，業經台灣台北地方法院91
        年度自字第744號查明，此有該刑事判決（詳如該判決
        第5、6頁所載）足憑。尤其，本件上訴人戊○○不僅不
        受該協議書之拘束，亦未曾拋棄任何權利，更未曾以書
        狀或言詞向法院表示撤回訴訟或上訴之意思。揆之前揭
        說明，自不發生撤回之效果。從而，本件訴訟自不因訴
        外人甲○○提出陳情書而受影響，仍應依法審理，乃屬
        當然之理。
　　(四)、有關最高法院此次發回意旨，主要乃以證人甲○○之陳
  　　　述，指稱上訴人戊○○確有授權訴外人丙○○代理簽訂
   　 　和解契約，並以貫申公司依和解協議書出具之民事撤回
        狀（鈞院91年度重上更(一)字第11號分配表異議之訴），
        尚未送達於上訴人戊○○前，上訴人戊○○即已知悉該
        事，並聯合訴外人黃美、陳宗生等人於同年月11日共同
        具狀聲請核發確定證明書，足證上訴人戊○○確有授權
        丙○○和解之事實云云，顯有誤會之處。姑不論證人甲
        ○○於93年1月13日在台灣台東地方法院92年度訴字第1
        25號債務人異議之訴事件訊問時，供明：「．．．至於
        戊○○、陳宗生則沒有給我（委託書），．．．」等情
        （業經　鈞院勘驗錄音帶查明證人甲○○確有該項陳述
        ），其前後陳述不一，顯見甲○○之陳述虛偽不實，而
        且甲○○始終未能提出該委託書之原本或影本，足見上
        訴人戊○○確實未曾出具任何委託書。另證人陳福寧雖
        陳稱上訴人戊○○有提出委任狀，並稱交給甲○○云云
        ，然其一向為上訴人昭陽公司之訴訟代理人，所情節
        不僅與事實不符，且與常情有違，殊有偏頗之情事，並
        與甲○○所不盡相符，亦未能提出任何事證予以證實
        ，更未能證明上訴人戊○○確有授權之事實，自不能採
        信。蓋上訴人戊○○始終未曾授權丙○○代理簽訂和解
        契約，正如前述，況且遍查全部卷證，並未有任何確切
        證據足以證明有此授權行為。至於上訴人戊○○聲請核
        發確定證明書一節，則係因上訴人戊○○之母黃美於92
        年7月11日上午9時10分收受貫申建設股份有限公司之撤
        回上訴聲請狀繕本，而該撤回狀繕本將戊○○亦列入撤
        回對象，乃隨於該日上午9時40分向　鈞院聲請核發確
        定證明書，此有各該文件足憑，並不得遽以指稱尚未送
        達上訴人戊○○前，上訴人戊○○即已知悉該事實，並
        共同聲請核發確定證明書，更不得據此認定上訴人戊○
        ○有授權丙○○和解之事實。再者，上訴人戊○○所以
        得以領取款項，乃因　鈞院92年度抗字第159號民事裁
        定，將駁回上訴人戊○○所為領取分配款聲請之台灣台
        東地方法院84年度執字第1320號民事裁定予以廢棄之故
        ，並非因貫申建設股份有限公司撤回上訴之故，此有該
        2件裁定可證。此外，依台灣花蓮地方法院檢察署93年
        度偵續第18號不起訴處分書及台灣高等法院花蓮分院94
        年度上聲議字第77號處分書，均認定難僅憑甲○○之指
        述遽認戊○○確有授權協議。準此，上訴人昭陽公司此
        一部分陳述，顯與事實不符，並無採信之餘地。
　三、證據：除援用原審及本院前審提出之證據外，補提出貫申
　　　公司之撤回狀、鈞院送達證書、聲請確定證明書等件影本
  　　各1份、台灣台北地方法院91年度自字第744號刑事判決影
      本1份、台灣台東地方法院84年度執字第1320號及 鈞院92
      年度抗字第159號民事裁定影本各1份、台灣花蓮地方法院
      檢察署93年度偵續字第18號檢察官不起訴處分書及台灣高
      等法院花蓮分院檢察署94年度上聲議字第77號處分書影本
      各1份。
丙、本院依職權調取台灣台東地方法院84年度執字第1320號執行
    事件卷宗、85年度重訴字第27號（本院91年度重上更(一)字第
    11號）分配表異議之訴事件全卷，並訊問證人丙○○、丁○
    ○、甲○○、陳福寧。
    理  由
一、本件上訴人昭陽公司在原審起訴主張：伊於民國（下同）82
    年5月間為籌措興建臺東市東海國宅資金，與訴外人詹月鳳
    及黃美簽約合資興建，黃美竟與其所指定之伊公司原董事長
    陳宗仁製作不實之憑證，再夥同原審共同被告蕭林麗卿（已
    死亡，此部分已確定）詐稱其等已共同支出費用達9千2百84
    萬1千元。伊因之簽發付款人臺灣中小企業銀行臺東分行、
    票號778017號、發票日83年10月10日、面額1千5百萬元支票
    （下稱系爭支票）乙紙，以支付上述款項中之一部分。但該
    支票之簽發，顯為黃美、蕭林麗卿與陳宗仁間共同串通詐騙
    所致，蕭林麗卿對系爭支票即無債權存在。又系爭支票上所
    載「禁止轉讓背書」並未劃掉，其第一背書人訴外人貫申建
    設股份有限公司及票載受款人蕭林麗卿均未背書，顯見系爭
    支票之背書為不連續，戊○○無法證明其票據上之權利。且
    戊○○係訴外人黃美之子，年僅27歲，無大筆資金借與蕭林
    麗卿，其取得系爭支票，顯無對價關係，伊與執票人戊○○
    間即存有票據法第14條第2項所規定之人之抗辯。況伊與蕭
    林麗卿間並無任何法律關係存在，戊○○與蕭林麗卿係直接
    前後手關係，明知該項票據原因抗辯之存在，依票據法第13
    條規定，伊亦得抗辯之；因之就系爭支票自屬無票據債權存
    在等情。求為確認戊○○持有系爭支票之支票債權不存在之
    判決（上訴人昭陽公司對蕭林麗卿請求確認系爭支票之票據
    債權不存在部分，業經最高法院裁定駁回其上訴而告確定）
    。上訴人昭陽公司於本院前審（更(一)）另主張本件系爭支票
    債權，已於91年6月11日兩造和解中，因和解而消滅。
二、上訴人戊○○則以：上訴人昭陽公司簽發系爭支票及另3 張
    已兌現支票（合計面額4千萬元），係其與蕭林麗卿於83 年
    3月7日訂立協議書約定，用以換回上訴人原簽發面額各2千
    萬元之支票2張。而蕭林麗卿於83年3月18日之前，曾向伊借
    款2千5百萬元，始由蕭林麗卿背書轉讓系爭支票及前述已兌
    現3張支票中之1張（票號778015號、面額1千萬元）。伊取
    得系爭支票確有對價關係，支票上之背書亦非不連續等語，
    資為抗辯。並以「反訴」主張：伊持有上訴人昭陽公司所簽
    發面額1千5百萬元之系爭支票，於83年10月11日提示，竟遭
    上訴人昭陽公司向法院聲請假處分，禁止伊為付款之提示而
    不獲付款。為此依票據法律關係，求為命上訴人昭陽公司給
    付票款1千5百萬元及自提示日83年10月11日起至清償日止按
    年息6%加付利息之判決（原審判命上訴人昭陽公司給付上訴
    人戊○○1千5百萬元及自84年3月9日起至清償日止按年息6%
    計算之利息。又上訴人戊○○及蕭林麗卿依侵權行為之法律
    關係，以「反訴」請求上訴人昭陽公司給付（賠償）38萬元
    部分，經原審判決駁回後，未據其等聲明不服）。
三、按因訴之變更、追加或提起反訴，致其訴之全部或一部，不
　　屬第427條第1項及第2項之範圍者，除當事人合意繼續適用
    簡易程序外，法院應以裁定改用通常訴訟程序，並由原法官
    繼續審理；民事訴訟法第435條第1項定有明文。本件於原審
    時因上訴人戊○○及蕭林麗卿依侵權行為之法律關係，以「
    反訴」請求昭陽建設股份有限公司給付（賠償）38萬元，且
    表示不同意繼續適用簡易程序，而由原審改用通常訴訟程序
    審理。上訴人戊○○於本院前審抗辯：本件依民事訴訟法第
    427條第2項第6款規定，應適用簡易訴訟程序，並不得上訴
    第三審云云；似有誤會，合先敘明。
四、本件系爭支票業經蕭林麗卿背書轉讓予戊○○，並同時將設
    定義務人昭陽公司所有坐落臺東市○○段117地號等15筆土
    地之抵押權辦理變更登記讓與戊○○，及系爭支票於83年10
    月11日經戊○○提示不獲兌現，現仍由戊○○持有中等情；
    為上訴人昭陽公司所不爭執，並有戊○○提出系爭支票、退
    票理由單、上述土地登記簿謄本，及彰化商業銀行花蓮分行
    84年7月6日彰花字第1188號函附於原審卷可稽，堪認屬實。
五、按稱和解者，為當事人約定互相讓步以終止爭執或防止爭執
    發生之契約，民法第736條定有明文。是和解有使當事人所
    拋棄之權利消滅及使當事人取得和解契約所訂明權利之效力
    。查上訴人昭陽公司主張：依91年6月11日和解協議書之內
    容，甲方（貫申公司、上訴人、李榮義、李榮輝、張文欽）
    、乙方（黃美、被上訴人、陳宗生）同意就台灣台東地方法
    院民事執行處84年度執字第1320號強制執行案件可分配款為
    分配。雙方應各自撤回相關訴訟，未受償債權拋棄，已據上
    訴人昭陽公司提出兩造間於91年6月11日之協議書（即和解
    書）為證，足證上訴人戊○○就系爭支票之權利已因和解而
    消滅。又證人甲○○到庭證稱，上訴人戊○○確有授權訴外
    人丙○○代理簽訂和解契約。而貫申公司依和解協議書出具
    之91年7月9日撤回原審法院91年度重上更(一)字第11號分配表
    異議之訴民事撤回狀，尚未送達上訴人戊○○之前，上訴人
    戊○○即已知悉該事實，並聯合訴外人黃美、陳宗生等人於
    同年月11日共同具狀聲請核發確定證明書，足證上訴人戊○
    ○有授權丙○○和解之事實，上訴人戊○○就系爭票據之權
    利即因和解而消滅。
六、上訴人戊○○雖辯稱伊並未授權丙○○處理和解事宜，91年
     6月11日之協議自屬無效云云，但依該協議書記載：「立協
    議書人　貫申建設股份有限公司、昭陽建設股份有限公司、
    李榮義、李榮輝、張文欽（以下簡稱甲方）、黃美、戊○○
    、陳宗生（以下簡稱乙方），雙方為債權債務清償事宜，簽
    訂本協議書，條款如下：一甲方全權委託丁○○先生，乙方
    全權委託丙○○先生代理洽談執行案款分配及息訟和解事宜
    ，甲、乙雙方之代理人均有受特別委任，包括和解、和解債
    權金額之決定，未受償債權之拋棄、台東地方法院民事執行
    處84年度執字第1320等號執行事件分配款之和解、案款之領
    取及一切民事訴訟之撤回權。二甲、乙雙方同意就台東地方
    法院民事執行處84年度執字第1320等號強制執行事件可分配
    案款83,288,375元，雙方同意協議分配。三右揭協議分配金
    額，雙方同意分配如下：(一)甲方人員可分得48,644,1878元
    。(二)乙方人員可分得34,644,187元（包含陳勝德分配款18,
    465,746元。係因已被板信銀行及中國農民銀行假扣押執行
    在案，乙方為領得該款，如需甲方協助時，甲方同意無條件
    配合）。(三)各方之內部分配，由各方人員自行協調。四甲、
    乙雙方人員就第3項分配款領取後，未受分配款部分債權全
    部拋棄，雙方爾後不得互為任何權利之主張，就陳勝德之委
    任部分由丙○○與丁○○另簽立協議書。五昭陽建設股份有
    限公司應出具同意黃美向台東地方法院提存所取回89年度存
    字第79號之提存擔保金新台幣貳仟萬元，及90年度存字第17
    0號假執行擔保金新台幣8百83萬3千元。六甲、乙雙方撤回
    之訴訟：(一)甲、乙方應各自撤回之訴訟：1.花蓮高分院昭陽
    建設公司與黃美間請求給付紅利事件（91年度重上更(一)字第
    7號第一審起訴及第二審之上訴）。2.花蓮高分院昭陽建設
    公司與戊○○、蕭林麗卿間請求確認債權不存在事件（91年
    度重上更(一)字第9號第一審起訴及第二審之上訴）。3.台東
    地院昭陽建設公司、貫申建設公司與黃美間確認債權不存在
    事件（90年簡上字第6號之第一審起訴及第二審上訴）。4.
    最高法院發回台東地方法院昭陽建設公司、貫申建設公司與
    黃美間確認債權不存在事件（原台東地院89年度簡上字第8
    號之第一審起訴及第二審上訴）。(二)甲方應撤回之訴訟：1.
    花蓮高分院昭陽建設公司與黃美間確認債權不存在事件（91
    年度再字第2號）。2.最高法院貫申建設與黃美間分配表異
    議之訴再審事件（原高等法院花蓮分院90年度再更(一)字第1
    號）。3.最高法院昭陽公司、李榮義、李榮輝、張文欽抗告
    事件（原高等法院花蓮分院90年度抗字第46號）。4.花蓮高
    分院貫申建設公司與黃美、戊○○、陳宗生、陳勝德間分配
    表異議之訴事件（91年度重上更(一)字第11號之第二審上訴）
    。(三)乙方應撤回之訴訟：1.最高法院黃美與李榮義、莊憲忠
    等4人損害賠償事件（原花蓮高分院89年度上更(一)字第21號
    ）。2.台東地院黃美與李榮義、李榮輝、張文欽等分配表異
    議之訴（88年度訴字第297號）。3.台東地院黃美、戊○○
    、領取提存款抗告事件（84年度職字第1320號）。(四)若有其
    他未列入而其民事爭訟係與本案分配款有關之訴訟，甲、乙
    雙方均應各自撤回，以維誠信。七本協議書簽訂後立即生效
    。乙方於簽約時授與代理人第1 項權限之委任狀，應撤回訴
    訟之撤回狀、交付乙方之連帶保證人保管，雙方並約定本協
    議簽訂後15日內至執行處簽署和解筆錄，至執行處簽署和解
    筆錄時，若當事人親自到場，則可以不提委任狀。八甲、乙
    方雙方連帶保證人應負責各方確實履行協議，若立協議書人
    有違約，違約一方之連帶保證人應賠償未違約之他方分配款
    之損害賠償。九未盡事宜，悉依誠信原則及相關法令決定之
    。」由協議書第1 項之記載，已明示該協議係由兩造雙方各
    自委任丁○○、丙○○洽談和解事宜，而上訴人戊○○除確
    有授權和解，亦據證人丁○○、甲○○、陳福寧分別結證屬
    實，再參酌貫申公司因為履行6.和解協議而於7.９遞
    狀撤回，本院91年度重上更(一)字第11號分配表異議之訴對上
    訴人戊○○等人之上訴，有上開撤回狀可憑。本院撤回之通
    知於7.中午送達予戊○○，然戊○○於7.即與黃美
    、陳宗生共同具狀聲請發給確定證明書，亦有聲請書在卷可
    稽。隨即於7.到院領取確定證明書，有本院發給確定證
    明，黃美、戊○○、陳宗生簽章收到之註記可證。足見戊○
    ○確有授權丙○○和解之事實。戊○○因而得於收到本院通
    知貫申公司撤回上訴前，即事先知悉，並自行先具狀聲請核
    發確證明書。何況協議書第6條之(一)第2項明確記載雙方應撤
    回之訴訟2.花蓮高分院昭陽建設公司與戊○○、蕭林麗卿間
    請求確認債權不存在事件（91年度重上更(一)字第9 號第一審
    起訴及第二審之上訴）」等字樣，更足以證明本件系爭支票
    債權亦在該協議書和解之內。上訴人戊○○所辯，自不足採
    信。
七、證人丙○○雖一再證稱伊並未參與和解，且戊○○、黃美等
    亦未提出委任書云云。惟查丙○○如何參與本件系爭協議之
    進行，幾經磋商，始告完成，且其曾經因多件訴訟遭受困擾
    而具函請台北市台南同鄉會協助理等情。亦據證人甲○○結
    證甚詳，並有丙○○向該同鄉會之陳情函件2 件、協議書多
    次修改始告定案之草案可憑（見證人丁○○4.具狀證9
    、證10），雖然證人甲○○曾於另件訴訟在原審理中證稱：
    「只有黃美有給我委託書，至於戊○○、陳宗生則沒有給我
    ．．．」等語，此部分經本院勘驗結果，筆錄之記載並無錯
    誤。但該證人於本件訴訟中，則始終結證稱黃美、戊○○、
    陳宗生確有提出委任書，核與協議書第1 項之記載相符，證
    人丁○○亦證稱兩方皆有提出委任書，否則伊不會幫兩方協
    調，證人陳福寧律師亦結證雙方皆有提出委任書無誤。證人
    甲○○上開證言或因時間關係，或一時誤答（因原審審判長
    一再加以訊問，且甲○○又甚激動），自不能以該證人之一
    時誤答，而推翻協議書之記載及證人丁○○、陳福寧一致之
    證言，上開甲○○於另件訴訟之證言，不足據為有利上訴人
    戊○○之認定。
八、綜上所述，本件系爭支票債權既已於本院前審（更一審）中
    和解，則上訴人戊○○就系爭票據之權利，即因和解而消滅
    。原審所為不利上訴人昭陽公司部分之判決，自有不當。上
    訴人昭陽公司上訴意旨執此指摘原判決關於不利其部分為不
    ，求為廢棄改判為有理由，自應將原判決不利上訴人昭陽公
    司部分（包括本訴及反訴部分）廢棄改判如主文第2、3項所
    示，上訴人戊○○上訴意旨仍執前詞就其反訴部分認上訴人
    昭陽公司仍應給付自83年10月11日起至84年3月8日止，以1
    千5百萬元之本金按週年利率6%計算之利息，即無可取，上
    訴人戊○○此部分之上訴，為無理由，應予駁回。
九、兩造其餘主張及抗辯，並所提出之證據，均不足以影響本件
    判決之結果，爰不一一論述，併此明。
據上論結：本件上訴人昭陽公司之上訴為有理由，上訴人戊○○
之上訴為無理由，依民事訴訟法第450條、第449條第1項、第463
條、第78條判決如主文。
中　　華　　民　　國　 　94　 年　 　8　　月　 　4　　日
               　 審判長法  官  謝志揚
                     　 法  官  賴淳良
                     　 法  官  莊謙崇
上列正本係照原本作成。
戊○○如不服本判決，應於收受送達後20日內向本院提出上訴書
狀，其未表明上訴理由者，應於提出上訴後20日內向本院補提理
由書狀（均須按他造當事人之人數附繕本）上訴時應提出委任律
師或具有律師資格之人之委任狀；委任有律師資格者，另應附具
律師及格證書及釋明委任人與受任人有民事訴訟法第466條之1第
1項但書或第2項（詳附註）所定關係之釋明文書影本。
　　　　　　　　　　    書記官　李德霞
中　　華　　民　　國　 　94　 年　 　8　　月　 　4　　日
附註：
民事訴訟法第466條之1（第1項、第2項）：
對於第二審判決上訴，上訴人應委任律師為訴訟代理人。但上訴
人或其法定代理人具有律師格者，不在此限。
上訴人之配偶、三親等內之血親、二親等內之姻親，或上訴人為
法人、中央或地方機關時，其所屬專任人員具有律師資格並經法
院認為適當者，亦得為第三審訴訟代理人。
